臺灣高等法院刑事判決　　　　　　　　96年度上訴字第1423號
　上　訴　人
　即　被　告　甲○○
上列上訴人因違反毒品危害防制條例案件，不服臺灣基隆地方法
院95年度訴字第745號，中華民國96年1月31日第一審判決（起訴
案號：臺灣基隆地方法院檢察署95年度毒偵字第1856號﹔移送併
辦案號：95年度毒偵字第2091號），提起上訴，本院判決如下：
    主  文
上訴駁回。
    事  實
一、甲○○前於民國（下同）94年間因施用毒品案件，經臺灣基
    隆地方法院院裁定送觀察、勒戒後，認無繼續施用毒品之傾
    向，於94年11月25日執行完畢釋放出所，並經臺灣基隆地方
    法院檢察署檢察官以 94年度毒偵緝字第128號、94年度毒偵
    字第2627號為不起訴處分確定。詎甲○○猶未戒除毒癮，明
    知毒品危害防制條例將海洛因及安非他命列為第一級及第二
    級毒品管制，均不得非法持有及施用，竟於上開強制戒治執
    行完畢釋放後五年內，復基於施用第一級毒品海洛因之犯意
　　，自95年7月24日凌晨某時起至同年8月20日晚間某時止，在
  　其位於基隆市○○○路127之 27號住處等地，以將海洛因摻
    水稀釋後置於針筒內，而以針筒注射於兩手上臂肌肉處或兩
    手前臂內側靜脈血管處之方式，持續施用毒品海洛因多次（
    約1天施用1次）﹔另又基於施用第二級毒品安非他命之犯意
    ，自95  年7月24日凌晨某時起，至同年8月18日某時止，在
    其上開住處等地，以將毒品安非他命置於玻璃球吸食器內，
    而以燒烤吸食煙氣之方式，持續施用第二級毒品安非他命數
    次（約3、4天施用 1次）。嗣因另案遭通緝，其間為警於95
    年 7月24日上午11時許，在其上開住處逮捕，並當場扣得第
    一級毒品海洛因二包（合計淨重 2.2公克，包裝重0.58公克
    ）及其所有供施用海洛因、安非他命所用之注射針筒 3支及
    吸食器1組（含玻璃球2個），復於同年8月21日晚間6時許，
    在基隆市○○路71號
　　3 樓，經警依法執行搜索時查獲，並均經警於上開查獲後採
  　集其尿液送驗，發現均呈嗎啡及安非他命陽性反應，因而查
    悉上情。
二、案經基隆市警察局第一分局報請臺灣基隆地方法院檢察署檢
    察官偵查起訴及移送併案審理。
    理  由
一、上訴人即被告甲○○經合法傳喚無正當理由不到庭，爰不待
    其陳述逕行判決，合先敘明。
二、訊據上訴人即被告甲○○於原審法院審理時坦承有於上揭時
    地施用毒品海洛因及安非他命之事實，並有經警於上開時地
    查獲之毒品海洛因二包及被告甲○○所有供施用毒品海洛因
    及安非他命所用之注射針筒 3支及吸食器1組（含玻璃球2個
    ）等物扣案可稽，而被告於上開時地先後為警查獲後，經警
    採集其尿液送請昭信科技顧問股份有限公司以氣相層析質譜
    儀法為確認檢驗結果，發現均呈嗎啡及安非他命陽性反應，
    有該公司95年8月31日、9月25日分別出具之濫用藥物尿液檢
    體檢驗報告各 1份在卷可稽（見偵字第3368號卷第46頁、偵
    字第3839號卷第49頁），另該扣案之毒品海洛因二包，經送
    法務部調查局鑑驗結果，確含有第一級毒品海洛因成分（合
    計淨重 2.2公克，空包裝總重0.58公克），有該局95年9月1
    日調科壹字第 09523007350號鑑定書乙紙在卷可按（見偵字
    第3368號卷第44頁），至被告於原審法院審理時雖辯稱：95
    年 7月24日凌晨伊係先用注射針筒施打毒品海洛因，因未打
    到血管，就將海洛因與安非他命一起放在玻璃球吸食器內燒
    烤之方式，而同時施用海洛因及安非他命云云，然查被告於
    同日為警查獲時供稱：伊係將安非他命放於玻璃球內燒烤吸
    食之方式吸食安非他命，海洛因是加水稀釋後置於針筒內，
    再以針筒注射手部施用海洛因等語（見偵字第3368號卷第10
    頁），且有經警於上開時地同時查獲被告所述供施用毒品海
    洛因及安非他命所用之注射針筒三支及安非他命吸食器一組
    （含玻璃球 2個），嗣經原審法院將該扣案之吸食器一組（
    含玻璃球 2個）送請法務部調查局鑑定，經該局函覆稱：送
    驗吸食器1組（含玻璃球2個），經檢驗結果均發現有第二級
    毒品甲基安非他命成分殘留，此有該局95年11月17日調科壹
    字第09 500528740號鑑定書在卷可按，並無含有毒品海洛因
    之成分，以被告先後施用毒品海洛因及安非他命多次，若如
    其所述係混合放於吸食器內施用，該吸食器當無未殘留海洛
    因成分之哩，足徵被告顯係以不同方式分別施用毒品海洛因
    及安非他命，而非如其所辯係將海洛因及安非他命混合同時
    施用，被告上揭所辯係同時混合施用將海洛因、安非他命云
　　云，要係圖免其另受論處施用第二級毒品犯行之詞，殊無足
  　取。本件事證明確，被告犯行，應堪認定。
三、查被告甲○○於94年間因施用毒品案件，經臺灣基隆地方法
    院院裁定送觀察、勒戒後，認無繼續施用毒品之傾向，於94
    年11月25日執行完畢釋放出所，並經臺灣基隆地方法院檢察
    署檢察官以 94年度毒偵緝字第128號、94年度毒偵字第2627
    號為不起訴處分確定等情，業據被告供認在卷，並有本院被
    告全國前案紀錄表附卷可參，被告於觀察、勒戒執行完畢後
    五年內，再犯本件施用毒品之犯行，核被告所為，係犯毒品
    危害條例第10條第1項之施用第一級毒品罪及同條第2項之施
    用第二級毒品罪；至被告為施用第一級毒品海洛因及第二級
    毒品安非他命而持有該第一級毒品海洛因及第二級毒品安非
　　他命，其持有毒品之行為應為施用毒品之當然結果，均不另
  　論罪。而查刑法第56條連續犯之規定業於94年2月2日修正公
    布刪除，並自95年7月1日起施行，本件被告先後多次施用第
    一級毒品海洛因及第二級毒品安非他命之犯行，於新法施行
    後即不得再以連續犯論處，惟按數行為於同時同地或密切接
    近之時地實施，侵害同一之法益，各行為之獨立性極為薄弱
    ，依一般社會健全觀念，在時間差距上，難以強行分開，在
    刑法評價上，以視為數個舉動之接續施行，合為包括之一行
    為予以評價，較為合理，則屬接續犯，而為包括之一罪（參
    照最高法院86年台上字第3295號判例意旨），是以「接續犯
    」之成立，係以時、空密接性為前提要件，即透過對於同一
    法益之同種類侵害行為繼續不間斷之實行，業已稀釋個別行
    為之獨立性，致使刑法評價時將之視為單一、整體之犯罪行
    為，以符合社會一般人對於行為概念之認知，並與行為人之
    犯罪目的相互結合；至於學理上「包括一罪」概念中，與施
    用毒品之犯罪型態較有關聯者，應屬「集合犯」之態樣，此
    即依一般社會通念，特定犯罪行為具有反覆實施之特性，僅
    接受一次刑法之評價為已足，倘施用毒品成癮或有施用毒品
    之習慣者，因其施用行為具有反覆實施之行為特性，於刑法
    評價上，即應僅成立「集合犯」，而論以單一之施用毒品罪
    。查被告自95年7月24日凌晨某時起，至同年8月20日晚間某
    時止，約1日即施用1次第一級毒品海洛因；另自 95年7月24
    日凌晨某時起，至同年8月18日止，約3、4天即施用1次第二
    級毒品安非他命，犯罪行為甚為持續且密集，顯見被告已施
    用毒品海洛因及安非他命成癮，而具有持續性，其接連數次
    分別施用第一級毒品海洛因及第二級毒品安非他命之行為，
    各屬「集合犯」之部分犯行，應僅分別成立一施用第一級毒
    品罪及一施用第二級毒品罪。至公訴人雖僅就被告 95年7月
    24日下午 1時40分許為警採尿回溯1日及4日內，分別施用第
　　一級毒品海洛因及第二級毒品安非他命之犯行起訴，惟被告
  　其餘施用第一級毒品海洛因及第二級毒品安非他命之犯行與
    起訴部分，有集合犯之實質上一罪關係，自為起訴效力所及
    ，本院自應併予審究。又被告所犯前開施用第一級毒品罪及
    施用第二級毒品罪，犯意各別，行為互殊，應予分論併罰。
    原審以被告上述犯行，事證明確，援引毒品危害防制條例第
    10條第 1項、第2項、第18條第1項前段，刑法第11條前段、
    第38條第 1項第2款、第51條第5款之規定，並審酌被告之素
    行，前因非法施用毒品經法院判刑及裁定送觀察、勒戒後，
    猶未能確實戒除毒害，仍有吸毒成癮之舉，惟尚未害及他人
    及犯罪後之態度等一切情狀，就其所犯上開二罪，分別量處
    有期徒刑 8月及5月，並定應執行刑有期徒刑1年，復以扣案
    之毒品海洛因（淨重 2.2公克），為查獲之毒品，依毒品危
    害防制條例第 18條第1項前段規定宣告沒收銷燬之；另扣案
    用以包裝上述海洛因之包裝袋 2紙（計重0.58公克），暨注
    射針筒3支及吸食器 1組（含玻璃球2個），分別係被告所有
    供施用毒品海洛因及安非他命所用之物，均依刑法第38條第
    1項第2款規定予以宣告沒收，經核認事用法，並無不合，被
　　告雖具狀提出上訴，然並未提出何上訴理由，復未到庭為何
  　陳述，其空言指摘原審判決不當，尚難認有理由，應予駁回
    。
據上論斷，應依刑事訴訟法第368條、第371條，判決如主文。
本案經檢察官吳慧蘭到庭執行職務。
中　　華　　民　　國　　96　　年　　5 　　月　 25　　日
　　　　　　　　　刑事第五庭    審判長法　官  張傳栗
　　　　　　　　　　　　　　　　　    法　官  張明松
　　　　　　　 　 　　　　　　　　　　法　官  吳啟民
以上正本證明與原本無異。
施用第一級毒品部分如不服本判決，應於收受送達後十日內向本
院提出上訴書狀，其未敘述上訴之理由者並得於提起上訴後十日
內向本院補提理由書（均須按他造當事人之人數附繕本）。
施用第二級毒品部分不得上訴。
                                      書記官  李佩真
中　　華　　民　　國　　96　　年　　5 　　月　　28　　日
附錄：本案論罪科刑法條全文
毒品危害防制條例第10條第1項、第2項
施用第一級毒品者，處六月以上五年以下有期徒刑。
施用第二級毒品者，處三年以下有期徒刑。
